【裁判字號】    88,重訴,1153
【裁判日期】    890105
【裁判案由】    清償借款
【裁判全文】
臺灣臺中地方法院民事判決  八十八年度重訴字第一一五三號
    原      告  中華商業銀行股份有限公司
    法定代理人  甲○○
    訴訟代理人  乙○○
    被      告  元成貨櫃倉儲股份有限公司
                            設.
    兼
    法定代理人  丙○○      住.
    被      告  戊○○      住.
                丁○○      住.
    右  一  人
    訴訟代理人  莊崇意      律師
右當事人間請求清償借款事件本院判決如左：
    主      文
被告應連帶給付原告新台幣捌佰伍拾萬元，及自民國八十八年八月三十一日起至清償
日止，按年息百分之九點六四計算之利息，及自民國八十八年十月一日起至清償日止
，逾期六個月以內者，按上開利率百分之十；逾期超過六個月者，按上開利率百分之
二十計算之違約金。
訴訟費用由被告連帶負擔。
    事      實
甲、原告方面：
  一、聲明：如主文第一項所示。
  二、陳述：
  （一）被告元成貨櫃倉儲股份有限公司（下稱元成公司）於民國（下同）八十七年
        四月十四日邀同被告丙○○、戊○○、丁○○為連帶保證人，向原告借款新
        台幣（下同）八百五十萬元（分為二筆，各為五百一十萬元及三百四十萬元
        ），約定借款期限均自該日起至八十八年四月十四日止，按月繳納利息，屆
        期一次返還本金，利率按原告銀行之基放款利率（機動調整，放款當時為百
        分之九點六五，遲延時為百分之九點六四）計算，如一期未履行，視為全部
        到期（借據約定事項第六條）。並自各該到期日起，除依原有約定利息繳納
        外，並按逾期六個月內者，按原利率百分之十；超過六個月者，依原利率百
        分之二十計算之違約金（借據約定事項第四條）。嗣後被告元成公司借得上
        開款項後，屆期並未返還。嗣原告同意被告元成公司就上開借款延期清償，
        利率及違約金均同前，被告丙○○、戊○○、丁○○亦就延期後之債務條件
        繼續為連帶保證。惟被告元成公司自八十八年八月三十一日即按期繳息，計
        尚有八百五十萬元之金本未獲清償，屢經催討均未獲置理，爰本於消費借貸
        及連帶保證（借據內約定事項第十一條及保證書第十三條）之法律關係請求
        被告連帶清償如主文第一項所示之借款、利息及違約金。
  （二）對於被告抗辯所為之陳述：被告丁○○與伊簽訂有約定書，依該約定書之特
        別條款第一條內容：立約人所保證之債務，如主債務人未依約履行時，基於
        主債務人之申請，認為有充許主債務人延期清償或分期清償之需要時，應即
        以書面通知立約人，立約人同意於書面通知到達時，仍續負全部債務之保證
        責任。是被告丁○○雖舉民法第七百五十五條之規定，認其保證期限已過，
        勿庸再負保證人責任，並無理由。
  三、證據：提出借據（含約定事項）影本二紙、約定書影本乙份、放款客戶還款繳
      息查詢單二紙為證。
乙、被告方面：
I、被告元成公司、丙○○、戊○○部分：均未於言詞辯論期日到場，亦未提出書狀
    作何聲明或陳述。
II、被告丁○○部分：
  一、聲明：原告之訴駁回。
  二、陳述：
  （一）被告丁○○固曾於八十七年三月二十日為被告元成公司擔任借款保證人，但
        約明借款期限為八十七年四月十四日至八十八年四月十四日，被告丁○○之
        保證責任亦是以該借款期限內為止。未料竟然在八十八年九月一日收到原告
        存證信函及支付命令聲請狀繕本，指稱元成公司八十八年六月一日起未繳息
        ，以及八十八年八月三十一日已准其簽訂展期之增補借據，要求被告配合蓋
        章續任保證人，被告丁○○甚為訝異，認為只充諾一年期限之保證責任，並
        未同意延緩借款期限後之保證責任。乃於八十八年九月六日以存證信函聲明
        被告丁○○未同意原告與被告元成公司間延期清償以後之保證責任。原告既
        然續收到利息，准其延期清償，而未知會被告，且迄起訴狀所載至八十八年
        八月三十一日被告元成公司始未繳納利息，被告丁○○既未曾同意，應已無
        保證責任。
  （二）依民法第七百五十五條規定：「就定有期限之債務為保證者，如債權人允許
        主債務人延期清償時，保證人除對於其延期已為同意外，不負保證責任。」
        依支付命令聲請狀之說明，原告繼續收受被告元成公司之利息至八十八年六
        月十日才未繼續，顯然已同意延期清償，而寄予被告丁○○之存證信函內亦
        載「．．．雖債務人已於八十八年八月三十一日向本行簽訂借款展期之增補
        借據．．．」以及起訴狀及所附利息查詢單記載繳息至八十八年八月三十一
        日，可見原告明示准許主債務人延期清償，但均未獲得被告丁○○同意，被
        告丁○○應無保證責任。是保證契約已因其限屆滿而消滅，而原告仍依保證
        條款訴請被告丁○○負連帶給付責任，要無理由。
  （三）民法第七百五十五條規定，不能預先拋棄，是上開約定書內之特別條款第一
        款規定有違誠信原則，依消費者保護法第十二條之規定，應屬無效。是被告
        丁○○伊勿庸負保證人責任。
  三、證據：提出存證信函影本二份為證。
    理      由
一、被告元成公司、丙○○、戊○○均未於言詞辯論期日到場，核無民事訴訟法第三
    百八十六條所列各款情形，爰依原告之聲請由其一造辯論而為判決。
二、原告主張被告元成分司於八十七年四月十四日，向原告借款計八百五十萬元，並
    由被告丙○○、戊○○、丁○○為連帶保證人，期限自該日起至八十八年四月十
    四日止，惟屆期被告元成公司並未清償，嗣經展期，然被告元成分司自八十八年
    八月三十一起仍未按期繳期息之事實，業據其提出借據（含約定事項）影本二紙
    、約定書影本乙份、放款客戶還款繳息查詢單二紙為證。借據與約定書部分，核
    與原本相符。並為被告丁○○所不爭執，堪可信為真實。
三、按定型化約款係一方當事人利用其經濟上之強勢地位，預先擬定一般條款，剝奪
    相對人決定契約內容之自由。而其所擬定之條款往往減輕、免除自己之責任，或
    排除相對人之權利行使，或不合理的全部風險轉嫁於他方承擔。其可議之處不在
    於約款之使用人是否處於經濟上壟斷地位為其要件，而係在其制定之約款是否無
    正當理由，使相對人權利不合理受到侵害。而依民法第七百三十九條規定，保證
    係當事人約定，一方於他方之債務人不履行債務時，由其代負履行責任之契約。
    亦即保證契約成立之目的係為擔保主債務之履行。為貫徹其擔保目的，立法者乃
    規定保證契約關於其成立、範圍、移轉、消滅及抗辯之行使均從屬於主債務。（
    民法第七百四十條、第七百四十一條、第七百四十二條、第七百四十四條、第二
    百九十五條參照），此即保證契約之從屬性（即保證債務從屬於主債務），此為
    保證契約之本質。若約款係排除此從屬性者，與保證之本質不合，應屬限制契約
    之主要權利或義務，致保證契約之目的難以達成，其約款無效（參照消費者保護
    法第十二條）。惟保證契約既係以擔保主債務之清償為目的，如主債務之延期清
    償，有助於主債務人之清償能力之提升，則保證契約之定型化約款載明「未經保
    證人同意，債權人得允許為債務人延期清償」，於保證契約之本質即保證契約之
    從屬性，並無違背，該約款應為有效之約款。是以「就定有期限之債務為保證者
    ，如債權人允許主債務人延期清償時，保證人除對於其延期已為同意外，不負保
    證責任」民法第七百五十五條之規定，當無不可以約款預為約定而拋棄之理。本
    件被告丁○○與原告另訂有約定書，其中特別條款第一條約定：「立約人所保證
    之債務，如主債務人未依約履行時，基於主債務人之申請，認為有充許主債務人
    延期清償或分期清償之需要時，應即以書面通知立約人，立約人同意於書面通知
    到達時，仍續負全部債務之保證責任。」，被告元成公司之債務經展期後亦經原
    告通知被告丁○○等情，有卷附之約定書影本及存證信函影本乙份可稽，並為被
    告丁○○所不爭執，堪信為實在。是被告丁○○仍應負連帶保證人責任甚明。被
    告丁○○辯稱民法第七百五十五條不可預為拋棄，是上開特別條款第一條約定有
    違信原則，應屬無效，自勿庸負保證人責任，尚不可採。從而原告本於消費借貸
    及連帶保證之法律關係訴請被告連帶給付如主文第一項所示之金額、利息及違約
    金，洵屬適法，應予准許。
四、據上論結，本件原告之訴為有理由，依民事訴訟法第三百八十五條第一項前段、
    第八十五條第二項，判決如主文。
中      華      民      國    八十九    年      一      月      五      日
                                          臺灣臺中地方法院民事第一庭
                                              法      官  陳添喜
右為正本係照原本作成
如不服本判決，應於判決送達後二十日內，向本院提出上訴狀。
中      華      民      國    八十九    年     一       月      六      日
~B法院書記官


司法院資訊處製作；財團法人民間司法改革基金會備份。
